---
title: "Projeto Final - CE1/2024.1"
author: 
  - name: "Vitor Guedes Frade/221017130"
  - name: "Leonardo Pedroso Sallet/232027897"
  - name: "Ítalo Andrade dos Santos/232026773"
  - name: "Luis Felipe Alvaro da Graca/222036032"
date: "`r Sys.Date()`"
output: html_document
---

## Introdução

Este trabalho foi realizado com o objetivo de estudar tendências salariais entre os jogadores de futebol ao redor do mundo, usando como base de dados [esta fonte](https://www.kaggle.com/datasets/ultimus/football-salaries-dataset) para a análise descritiva contida neste relatório. A base de dados referida obteve seus dados coletados entre 2023 e 2024 e possui informações de aproximadamente 40.000 jogadores. O banco de dados possui duas tabelas com as respectivas colunas em arquivos ".csv":

### Tabela 1: rawWages

- **Name**: Nome
- **Club**: Clube
- **Division**: Divisão
- **Based**: Sede (ou Localização)
- **Nat**: Nacionalidade
- **EU.National**: Nacional da União Europeia
- **Caps**: Participações na Seleção
- **AT.Apps**: Aplicações AT (ou Jogos AT, dependendo do contexto)
- **Position**: Posição
- **Age**: Idade
- **CR**: Reputação do Clube (Club Reputation)
- **Begins**: Início do Contrato
- **Expires**: Fim do Contrato
- **Last.Club**: Último Clube
- **Last.Trans..Fee**: Última Taxa de Transferência
- **Salary**: Salário

### Tabela 2: wagesCleaned

- **Is_top_5_League**: Está nas Top 5 Ligas
- **Based_rich_nation**: Baseado em Nação Rica
- **Is_top_ranked_nation**: É de Nação Bem Classificada
- **EU_National**: Nacional da União Europeia
- **Caps**: Participações na Seleção
- **Apps**: Aplicações (ou Jogos, dependendo do contexto)
- **Age**: Idade
- **Reputation**: Reputação
- **Is_top_prev_club**: Está no Top Clube Anterior
- **Last_Transfer_Fee**: Última Taxa de Transferência
- **Salary**: Salário

## Preparação do Ambiente de programação

```{r instala_pacotes, echo=TRUE, message=FALSE, warning=FALSE}
#install.packages("ggplot2")
#install.packages("dplyr")
library(ggplot2)
library(dplyr)

# Definir o diretório de trabalho (coloque o caminho que voce usa no seu PC)
setwd("C:/Users/vitor/OneDrive/Documentos/Materias_UNB/CE1/ProjetoFinal_CE1")

#### Lendo os dados
rawWages <- read.csv("raw_wages.csv")
wagesClaned <- read.csv("wages_cleaned.csv")

#### TOPICO 1
salarios <- wagesClaned[,"Salary"]
participacaoSelecao <- wagesClaned[,"Caps"]

```

## Análise Descritiva

As análises foram divididas em diferentes tópicos para serem produzidas correlacionando diferentes atributos dos dados com diferentes funções matemáticas e geração de gráficos distintos. Seguem os tópicos a seguir:

### Tópico 1: Correlação entre Salário e Participações na Seleção (Caps)

#### **Hipotése:**  
  Jogadores com mais participações na seleção tendem a obter melhores salários.  
  
#### Metodologia de análise:
  A analise em questão foi baseada na estimativa de que uma imagem de salario x caps deveria seguir tendencia de crescimento positiva do contradominio em relação ao dominio. Tecnicas de inferncia realizadas:

##### Coeficiente de correlação de Pearson

  O coeficiente de correlação de Pearson é um teste que mede a relação estatística entre duas variáveis contínuas. Se a associação entre os elementos não for linear, o coeficiente não será representado adequadamente.  
  O coeficiente de correlação de Pearson pode ter um intervalo de valores de +1 a -1. Um valor de 0 indica que não há associação entre as duas variáveis. Um valor maior que 0 indica uma associação positiva. Isto é, as variaveis são diretamente proporcionais. Um valor menor que 0 indica uma associação negativa. Isto é,as variaveis são inversamente proporcionais.
  
  \[ r = \frac{n(\sum xy) - (\sum x)(\sum y)}{\sqrt{[n \sum x^2 - (\sum x)^2][n \sum y^2 - (\sum y)^2]}} \]

  A equação acima representa a fórmula para calcular o coeficiente, onde X e Y são duas variáveis contínuas. Para realizar tal cálculo e inferência, serão utilizadas funções próprias do R, onde passam-se conjuntos de dados das variáveis em questão como parâmetro, e a função retorna o coeficiente calculado, assim simplificando o código e eliminando a necessidade de implementação manual da equação acima. Segue a solução em R:
  

```{r t1_1, echo=TRUE, message=FALSE, warning=FALSE}
salarios <- wagesClaned[,"Salary"]
participacaoSelecao <- wagesClaned[,"Caps"]

# Calcula correlacao de Person usando funcao do R
correlacaoPearson <- cor(salarios, participacaoSelecao, method = "pearson")
correlacaoPearson

```
  
  O coeficiente de correlação de Pearson calculado acima foi 0.2552929, que é maior que 0, então a associação entre as duas variáveis em questão é verdadeira, sendo de força fraca. Além disso, foi gerado um gráfico com a linha da média salarial dos jogadores para cada valor de caps encontrado na base de dados. Seguem o código e os resultados: 
  
  
```{r t1_2, echo=TRUE, message=FALSE, warning=FALSE}
data <- data.frame(Salario = salarios, ParticipacaoSelecao = participacaoSelecao)

# Calcular a média salarial para cada valor de Caps
media_salarial_por_caps <- data %>%
  group_by(ParticipacaoSelecao) %>%
  summarise(media_salarial = mean(Salario, na.rm = TRUE))

# Criar o gráfico de linha contínua da média salarial em função das participações na seleção
ggplot(media_salarial_por_caps, aes(x = ParticipacaoSelecao, y = media_salarial)) +
  geom_line(color = "blue") +  # Adiciona uma linha contínua azul
  labs(title = "Média Salarial em Função das Participações na Seleção",
       x = "Participações na Seleção (Caps)",
       y = "Média Salarial") +
  theme_minimal()
```

#### Conclusões do Tópico 1
  Observa-se no plot acima que as maiores médias salariais são de jogadores com mais caps, mas, como esperado pela correlação fraca, o crescimento não é contínuo ao longo de toda a imagem. Portanto, compreende-se que o aumento de caps para um jogador tende a aumentar seu salário, mas isso não é uma regra para todos os casos. Esse aumento depende também de outras variáveis. 


### Tópico 2: Impacto da Idade no Salário

#### **Hipotése:**  
  Jogadores com mais velhos tendem a obter melhores salários. 
  
#### Metodologia de analise
  Como podemos encontrar vários jogadores com uma mesma idade na base de dados, não podemos escolher um jogador arbitrario da base de dados para cada idade a fim de comparação. Então a analise foi feita comparando as medias salariais por idade, assim foram obtidas a regrassão linear da variação de salário por idade, media e desvio padrão e plotadas em um gráfico para inferencia. Seguem abaixo os códigos para inferencia dos dados:
  
  
```{r t2_1, echo=TRUE, message=FALSE, warning=FALSE}
# Calcular as estatísticas resumo por idade
summary_stats <- wagesClaned %>%
  group_by(Age) %>%
  summarise(
    mean_salary = mean(Salary, na.rm = TRUE),
    sd_salary = sd(Salary, na.rm = TRUE)
  )
```
  
  - Acima foi calculada média salárial e desvio padrão agrupado por idade, e abaixo foram plotados os dados em uma gráfico de idade x média salarial: 
  
    
```{r t2_2, echo=TRUE, message=FALSE, warning=FALSE}
# Adicionar uma coluna para a área do desvio padrão para usar na legenda
summary_stats$fill_group <- "Desvio Padrão"

# Criar o gráfico com legendas
ggplot(summary_stats, aes(x = Age, y = mean_salary)) +
  geom_line(aes(color = "Média Salarial"), size = 1) +  # Linha da média salarial
  geom_ribbon(aes(ymin = mean_salary - sd_salary, ymax = mean_salary + sd_salary, fill = fill_group), alpha = 0.3) +  # Área do desvio padrão
  geom_smooth(aes(color = "Regressão Linear"), method = "lm", linetype = "dashed", size = 1) +  # Linha de regressão linear
  labs(title = "Média Salarial por Idade com Desvio Padrão",
       x = "Idade (anos)",
       y = "Média Salarial",
       fill = "Legenda",
       color = "Legenda") +
  scale_y_continuous(limits = c(0, 1.1 * max(summary_stats$mean_salary, na.rm = TRUE))) +  # Ajustar a escala do eixo y para uma melhor visualização
  scale_color_manual(values = c("Média Salarial" = "darkgreen", "Regressão Linear" = "blue")) +
  scale_fill_manual(values = c("Desvio Padrão" = "gray")) +
  theme_minimal() +
  theme(plot.title = element_text(hjust = 0.5, size = 16, face = "bold"),
        axis.title = element_text(size = 12, face = "bold"),
        axis.text = element_text(size = 10),
        legend.position = "bottom")
```
  
#### Conclusão do tópico 2
  A regressão linear deu uma reta com coeficiente angular quase nulo, indicando que não há uma tendência clara de aumento ou diminuição significativa do salário médio com a idade.Mas tratando-se de uma média as cordenadas apresentam desvio padrão, que esta apresentando alta variabilidade entre os salarios dos jogadores, onde notóriamente entre os salários são mais próximos da estimativa salarial no intervalor de 25 e 35 anos. Contudo, a imagem da média salarial possui linha de crescimento predominantemente positiva em grandes intervalos do dominio, então podemos concluir uma baixa relação de crescimento entre as duas variáveis, e que depende de outras para o mesmo. A regressão linear resultou em uma reta com coeficiente angular quase nulo, indicando que não há uma tendência clara de aumento ou diminuição significativa do salário médio com a idade. No entanto, as médias das coordenadas apresentam um desvio padrão, evidenciando alta variabilidade entre os salários dos jogadores. Notoriamente, os salários são mais próximos da estimativa salarial no intervalo entre 25 e 35 anos.

Contudo, a linha da média salarial apresenta uma tendência de crescimento predominantemente positiva em grandes intervalos do domínio. Portanto, podemos concluir que existe uma baixa relação de crescimento entre as duas variáveis, e que essa relação depende de outros fatores para se manifestar plenamente.


### Tópico 3: Diferenças Salariais entre Ligas Principais e Outras Ligas

  